臺灣士林地方法院刑事判決　　　　　　　 96年度易字第604號
公　訴　人　臺灣士林地方法院檢察署檢察官
被　　　告　甲○○
上列被告因毒品危害防制條例案件，經檢察官提起公訴（96年度
毒偵字第407號），本院經訊問被告後，被告為認罪之答辯，本
院裁定認本件以簡式審判程序審理並判決如下：
    主  文
甲○○施用第二級毒品，累犯，處有期徒刑陸月，如易科罰金以
新台幣壹仟元折算壹日。
扣案之安非他命貳包驗餘淨重零點貳玖零肆公克、玻璃球吸食器
貳組均沒收，安非他命並銷燬之。
    事實及理由
一本件犯罪事實及證據除引用檢察官起訴書之記載外，另補充更
  正如下：
  (一)被告甲○○基於反覆持續施用第二級毒品之單一犯意，自民
    國96年2 月5 日起至同年月7 日止，在其台北縣汐止市○○
    路2 巷15號1 樓住處，以其所有扣案之玻璃球吸食器施用第
    二級毒品安非他命3 次。
  (二)被告於本院調查、審理時之自白，另扣案疑似安非他命2 包
    總淨重0.292 公克（起訴書誤為0.35公克），經送交通部民
    用航空局航空醫務中心取0.0016公克鑑驗，檢出甲基安非他
    命成分等情，有該中心航藥鑑字第0960098 號鑑定書附於本
    院卷可參，堪認扣案物確為安非他命至明。
二核被告所為，係犯毒品危害防制條例第10條第2 項之施用第二
  級毒品罪，被告持有安非他命，進而施用，其持有第二級毒品
  之犯行，為施用之低度行為，不另論罪。又按「刑事法若干犯
  罪行為態樣，本質上原具有反覆、延續實行之特徵，立法時既
  予特別歸類，定為犯罪構成要件之行為要素，則行為人基於概
  括之犯意，在密切接近之一定時、地持續實行之複次行為，倘
  依社會通念，於客觀上認為符合一個反覆、延續性之行為觀念
  者，於刑法評價上，即應僅成立一罪。學理上所稱『集合犯』
  之職業性、營業性或收集性等具有重複特質之犯罪均屬之，例
  如經營、從事業務、收集、販賣、製造、散布等行為概念者是
  （最高法院95年度台上字第1079號判決要旨參照）」，亦即立
  法者針對特定刑罰規範之構成要件，已預設其本身係持續實行
  之複次行為，具備反覆、延續之行為特徵，故將之總括或擬制
  成一個構成要件之「集合犯」行為，因刑法評價上為構成要件
  之行為單數，應僅成立一罪。而查毒品因具有成癮性、濫用性
  （此觀乎毒品危害防制條例第2 條之規定自明），立法實務首
  重以刑事處遇方式戒斷行為人毒癮，若無法收其實效，始依法
  追訴處罰（此觀乎毒品危害防制條例第20條、第23條之規定即
  明），故施用毒品本身具備反覆、延續之行為特徵，持續多次
  施用毒品始為此類犯罪之典型或常態，於刑法評價上，施用毒
  品應僅成立集合犯一罪。準此，有關行為人多次施用毒品之犯
  罪，實務前均依修正前刑法第56條連續犯之規定論以一罪，並
  加重其刑，惟因上開連續犯規定業經修正刪除，並自95年7 月
  1 日施行，其中修正理由說明四並載明「至連續犯之規定廢除
  後，對於部分習慣犯，例如竊盜、吸毒等犯罪，是否會因適用
  數罪併罰而使刑罰過重產生不合理之現象一節，在實務運用上
  應可參考德、日等國之經驗，委由學界及實務以補充解釋之方
  式，發展接續犯之概念，對於合乎接續犯或包括的一罪之情形
  ，認為構成單一之犯罪，以限縮數罪併罰之範圍，用以解決上
  述問題」等語，是本院基於前述施用毒品構成要件之反覆實行
  特徵，並考量連續犯規定業經刪除之法律實然面暨修正刪除之
  立法理由，認為行為人如基於反覆實行之犯意，在密切接近之
  一定時、地，持續實行單次或複次之施用毒品行為，應僅成立
  集合犯一罪。經查，本件被告有前有施用毒品犯罪紀錄，甫於
  95年6 月21日執行完畢出監，未及多時，又再犯本件施用毒品
  之罪，且短短3 日施用3 次，顯見被告係因吸毒成癮，乃基於
  多次實施犯行之決意，於密接之時、地，反覆而持續施用毒品
  ，揆諸前揭說明，自應論以集合犯之包括一罪。再被告有如起
  訴書犯罪事實欄所載犯罪科刑及執行之紀錄，有臺灣高等法院
  被告前案紀錄表在卷可稽，其於有期徒刑執行完畢後5 年內，
  故意再犯本件有期徒刑以上之罪，依刑法第47 條 第1 項之規
  定，應論以累犯，並加重其刑。爰審酌被告前有多次施用毒品
  前科，素行不佳，且曾因施用毒品犯行而送觀察、勒戒、不起
  訴處分及判處罪刑，仍不知悛悔，復再施用毒品，顯已有成癮
  性，惟念其施用毒品乃戕害自己身心健康，尚未危及他人，犯
  罪後坦承犯行，態度尚稱良好等一切情狀，量處如主文所示之
  刑，並諭知易科罰金之折算標準。又被告之上開犯行，犯罪時
  間雖在96年4 月24日以前，然按中華民國96年罪犯減刑條例第
  5 條規定：「本條例施行前，經通緝而未於中華民國96年12月
  31日以前自動歸案接受偵查、審判或執行者，不得依本條例減
  刑。」，是於中華民國96年罪犯減刑條例施行前，經通緝，且
  於96年12月31日前自動歸案者，仍得依減刑條例減刑，查被告
  經本院於本條例施行後（於96年7 月16日施行）之96年8 月22
  日發佈通緝，自不符前述之規定，況被告又係為警緝獲，非自
  動歸案接受審判，是被告自不符合該條例得以減刑之規定，附
  此敘明。
三扣案之安非他命2 包總淨重0.292 公克，為違禁物，除所取鑑
  驗用罄之0.0016公克，堪認已滅失外，餘0.2904公克，均應依
  毒品危害防制條例第18條第1 項前段規定，無論屬於犯人與否
  ，諭知沒收銷燬。扣案之玻璃球吸食器2 組，為被告所有，且
  供施用安非他命之用，業據被告供明在卷，應依刑法第38條第
  1 項第2 款規定，諭知沒收。
四依刑事訴訟法第299 條第1 項前段、第273 條之1 第1 項、第
  310 條之2 、第454 條第2 項，毒品危害防制條例第10條第2
  項、第18條第1 項前段，刑法第11條、第47條第1 項、第38條
  第1 項第2 款、第41條第1項前段，判決如主文。
五本案經檢察官林宏松到庭執行職務。
六當事人如不服本判決，應於判決送達後10日內，向本院提出上
  訴狀。
中　　華　　民　　國　　96　　年　　8 　　月　　31　　日
                  刑事第四庭  法  官      江翠萍
以上正本證明與原本無異。
如不服本判決，應於判決送達後10日內，向本院提出上訴狀。
                              書記官      陳慧玲
中　　華　　民　　國　　96　　年　　9 　　月　　3 　　日
附錄本案論罪科刑法條：
毒品危害防制條例第10條第2 項
施用第二級毒品者，處 3 年以下有期徒刑。
